【裁判字號】    95,交易,207
【裁判日期】    951004
【裁判案由】    過失傷害
【裁判全文】
臺灣臺中地方法院刑事判決             95年度交易字第207號
公  訴  人  臺灣臺中地方法院檢察署檢察官
被      告  乙○○
上列被告因過失傷害案件，經檢察官提起公訴（95年度偵字第
6078號），本院判決如下：
    主    文
乙○○從事業務之人，因業務上之過失傷害人，處有期徒刑伍月
，如易科罰金，以銀元參佰元即新臺幣玖佰元折算壹日。
    犯罪事實
一、乙○○係總達客運公司之營業大客車司機，為從事駕駛業務
    之人，於民國九十四年五月十日十二時許，駕駛車牌號碼FV
    -四一一號營業大客車，沿臺中市干城車站往南投縣水里鄉
    行駛，而甲○○則為搭乘該客運車之乘客，原坐在前座第四
    排座位，嗣為使用行動電話而離開原座位，走至車內較後即
    倒數第二排座位坐下使用行動電話。俟該車駛至總達客運公
    司設置於臺中市○○路、復興路口第三市場附近之站牌時，
    乙○○本應注意汽車行駛接近站牌時，應減速慢行，作隨時
    停車載客之準備，而依當時陰天、下毛毛雨，視線不佳，路
    況良好情形，又無不能注意之情形，竟未注意及此，疏未減
    速慢行作隨時停車載客之準備，仍以時速約四十餘公里之速
    度行駛，因突見有人衝出舉手示意搭車而貿然緊急煞車，適
    甲○○因使用行動電話完畢欲走回原座位，甫起立一腳尚在
    座位內，一腳則在走道上之際，因乙○○此一緊急煞車行為
    ，而站立不穩往前摔倒，致受有背部擦傷及挫傷、臀挫傷、
    雙手腕挫傷、頸部挫傷、腰椎第三節粉碎性骨折併腰椎二／
    三節椎間盤損傷、突出、腰椎小面關節症候群等傷害。嗣經
    警據報趕至南投縣南投市總達客運南投站處理時，乙○○即
    在有偵查權限之人知悉肇事者之前，主動向到場處理事故之
    警察陳明自己係肇事者，而向警自首並接受裁判。
二、案經甲○○訴由南投縣政府警察局南投分局報告臺灣南投地
    方法院檢察署呈請臺灣高等法院臺中分院檢察署令轉臺灣臺
    中地方法院檢察署檢察官偵查起訴。
    理    由
一、上揭犯罪事實，業據被告乙○○於警詢及審理中坦承不諱，
    核與證人即告訴人甲○○於警詢及偵審中證述情節大致相符
    ，並有南基醫院、財團法人佛教慈濟綜合醫院大林分院、草
    鞋墩神經外科診所、姚美輝骨科外科診所及長庚中醫聯合診
    所出具之診斷證明書及南基醫院九十五年七月十八日九十五
    南基醫字第○九五○七○○三六號函等件在卷可稽。且按汽
    車行駛時，因雨霧致視線不清時，應減速慢行，作隨時停車
    之準備，道路交通安全規則第九十三條第一項第二款定有明
    文，被告係職業大客車司機，駕車本應注意上述道路交通安
    全規定。況被告駕駛客運車行經上址公司站牌時，依當時陰
    天，下毛毛雨，視線不佳情形，本更應減速慢行做隨時停車
    載客準備，而依當時路況又無不能注意之情形，竟疏未注意
    為之，因突見有人舉手示意搭車，而貿然緊急煞車以致肇事
    ，致告訴人受有上揭傷害，且被告之過失駕駛行為，與告訴
    人所受傷害間，具有相當因果關係。至告訴人於審理中雖指
    稱：伊覺得被告當時行車速度約有八、九十公里云云，惟被
    告於警詢中即陳明其當時車速約四、五十公里，於審理中亦
    供承伊當時車速約四十餘公里等語，復無其他積極證據足認
    被告當時車速有達八、九十公里，尚難僅憑告訴人主觀上之
    推測遽為不利於被告之認定，附此敘明。綜上所述，本案事
    證明確，被告犯行堪以認定。
二、查，被告乙○○行為後，刑法及刑法施行法業於九十四年二
    月二日經總統以華總一義字第○九四○○○一四九○一號令
    修正公布，並於九十五年七月一日施行。按行為後法律有變
    更者，適用行為時之法律，但行為後之法律有利於行為人者
    ，適用最有利於行為人之法律，現行刑法第二條第一項定有
    明文。此條規定乃與刑法第一條罪刑法定主義契合，而貫徹
    法律禁止溯及既往原則，係規範行為後法律變更所生新舊法
    律比較適用之準據法，是刑法第二條本身雖經修正，但刑法
    第二條既屬適用法律之準據法，本身尚無比較新舊法之問題
    ，應一律適用裁判時之現行刑法第二條規定以決定適用之刑
    罰法律，先予敘明。又以本次刑法修正之比較新舊法，應就
    罪刑有關之共犯、未遂犯、想像競合犯、牽連犯、連續犯、
    結合犯，以及累犯加重、自首減輕暨其他法定加減原因（如
    身分加減）與加減例等一切情形，本於統一性及整體性原則
    ，綜其全部罪刑之結果而為比較，亦有最高法院九十五年度
    第八次刑庭會議決議可資參照。查：
（一）刑法第二百八十四條第二項前段之業務過失傷害罪，法定
      刑得科處銀元一千元以下罰金，據修正後刑法施行法增訂
      第一條之一：「中華民國九十四年一月七日刑法修正施行
      後，刑法分則編所定罰金之貨幣單位為新臺幣。九十四年
      一月七日刑法修正時，刑法分則編未修正之條文定有罰金
      者，自九十四年一月七日刑法修正施行後，就其所定數額
      提高為三十倍。但七十二年六月二十六日至九十四年一月
      七日新增或修正之條文，就其所定數額提高為三倍」及刑
      法第三十三條第五款修正為：「主刑之種類如下：五、罰
      金：新臺幣一千元以上，以百元計算之」等規定，是依修
      正後之法律，刑法第二百八十四條第二項前段之業務過失
      傷害罪所得科處之罰金刑最高為新臺幣三萬元（一千元
      三十）、最低為新臺幣一千元；然依被告洪偉祥行為時之
      刑罰法律，即罰金罰鍰提高標準條例第一條前段規定之提
      高倍數十倍及刑法第三十三條第五款規定之罰金最低額一
      元計算，該罪之罰金刑最高為銀元一萬元，最低額為銀元
      一元，若換算為新臺幣，最高額雖與新法同為新臺幣三萬
      元，然最低額僅為新臺幣三元。因此，比較上述修正前、
      後之刑罰法律，自應以被告行為時關於科處罰金刑之法律
      較有利於被告。
（二）被告行為時之刑法第十條第四項第四款規定：「稱重傷者
      ，謂左列傷害：四、毀敗一肢以上之機能。」；修正後之
      刑法第十條第四項第四款則規定：「稱重傷者，謂下列傷
      害：毀敗或嚴重減損一肢以上之機能」，其就重傷之定義
      ，已由原先須達到「毀敗」身體機能之程度，放寬為「毀
      敗」或「嚴重毀損」身體機能均屬之，因屬構成要件之變
      更，自有比較新舊法之必要，經比較結果，以修正前刑法
      關於重傷害要件較嚴格而有利於行為人，是自應依刑法第
      二條第一項前段規定，適用修正前刑法第十條第四項第四
      款之規定。
（三）關於被告自首之問題，修正前刑法第六十二條規定「對於
      未發覺之罪自首而受裁判者，減輕其刑。但有特別規定者
      ，依其規定」，修正後刑法第六十二條則規定「對於未發
      覺之罪自首而受裁判者，得減輕其刑。但有特別規定者，
      依其規定」，此項變動影響行為人之刑罰法律效果，自屬
      刑法第二條第一項之「法律變更」。本件被告自首之時間
      為新修正刑法生效前之九十四年八月三十日，自應為新舊
      法比較，經比較新舊法結果，因修正前舊法規定為「必減
      」其刑，較有利於行為人，即新法之規定對於被告並無較
      為有利之情形，是依修正後刑法第二條第一項前段之規定
      ，應適用被告行為時之法律，即應適用修正前刑法第六十
      二條之規定，減輕被告之刑。
（四）被告於犯罪時之刑法第四十一條第一項前段規定：「犯最
      重本刑為五年以下有期徒刑以下之刑之罪，而受六個月以
      下有期徒刑或拘役之宣告，因身體、教育、職業、家庭之
      關係或其他正當事由，執行顯有困難者，得以一元以上三
      元以下折算一日，易科罰金。」又被告行為時之易科罰金
      折算標準，修正前罰金罰鍰提高標準條例第二條（現已刪
      除）規定，就其原定數額提高為一百倍折算一日，則本件
      被告行為時之易科罰金折算標準，最高應以銀元三百元折
      算一日，經折算為新臺幣後，應以新臺幣九百元折算為一
      日。惟九十五年七月一日修正公布施行之刑法第四十一條
      第一項前段則規定：「犯最重本刑為五年以下有期徒刑以
      下之刑之罪，而受六個月以下有期徒刑或拘役之宣告者，
      得以新臺幣一千元、二千元或三千元折算一日，易科罰金
      。」比較修正前後之易科罰金折算標準，以九十五年七月
      一日修正公布施行前之規定，較有利於被告，則應依刑法
      第二條第一項前段，適用修正前刑法第四十一條第一項前
      段之規定，定其折算標準。
（五）綜合上述各條文修正前、後之比較，揆諸前揭最高法院決
      議及修正後刑法第二條第一項前段、但書規定之「從舊從
      輕」原則，因被告所犯刑法第二百八十四條第二項前段業
      務過失傷害罪，依修正前刑法第三十三條第五款規定，其
      法定得予科處之罰金刑最低額度較低，且依修正前刑法，
      關於重傷害之定義亦較嚴格，另修正前刑法關於符合自首
      要件係規定為必減，對被告所宣告有期徒刑易科罰金之折
      算標準額度亦較低，綜其全部罪刑之比較，自應一體適用
      被告行為時之法律，即修正前刑法之相關規定及罰金罰鍰
      提高標準條例第一條前段、修正前罰金罰鍰提高標準條例
      第二條規定，予以論處。
三、按刑法上所謂業務，係指個人基於其社會地位繼續反覆所執
    行之事務，其主要部分之業務固不待論，即為完成主要業務
    所附隨之準備工作與輔助事務，亦應包括在內，此有最高法
    院七十一年臺上字第一五五○號判例意旨可供參照。查，被
    告乙○○係總達客運公司之營業大客車司機，以駕駛營業大
    客車為業，業經被告供承在卷，自屬以駕駛為業務之人，是
    核被告所為，係犯刑法第二百八十四條第二項前段之業務過
    失傷害罪。查，被告於事故發生後，警察據報趕至南投市總
    達客運南投站處理時，被告即主動向警坦承其為肇事司機，
    業據證人即負責處理本案之警員陳明誠於審理中結證在卷，
    被告核係對於未發覺之罪自首而接受裁判，應依修正前刑法
    第六十二條前段之規定，減輕其刑。爰審酌被告前無犯罪紀
    錄，有臺灣高等法院被告前案紀錄表一份在卷可按，素行尚
    佳；本件事故發生原因為被告駕駛總達客運公司營業大客車
    ，於視線不佳復已駛至總達客運公司站牌之情況下，竟疏未
    減速慢行，做隨時停車準備，因見有人衝出舉手示意要搭車
    而貿然緊急煞車，致適使用行動電話通話完畢甫起立一腳尚
    在座位內，一腳在走道上之告訴人，因此而往前摔倒，受有
    上揭傷害；告訴人所受傷害程度非輕；被告犯罪後於審理中
    曾一度矢口否認有何過失犯行，嗣始又直承有過失等語，及
    其迄未與告訴人達成和解，以金錢稍事補償告訴人所受損害
    之態度等一切情狀，量處如主文所示之刑，並依修正前刑法
    第四十一條第一項前段，修正前罰金罰鍰提高標準條例第二
    條，現行法規所定貨幣單位折算新臺幣條例第二條規定，諭
    知易科罰金之折算標準。
據上論斷，應依刑事訴訟法第二百九十九條第一項前段，刑法第
二條第一項前段、第二百八十四條第二項前段、修正前刑法第六
十二條前段、第四十一條第一項前段，罰金罰鍰提高標準條例第
一條前段、修正前罰金罰鍰提高標準條例第二條，現行法規所定
貨幣單位折算新臺幣條例第二條，判決如主文。
中    華    民    國    95    年    10    月    4     日
                  刑事第十庭審判長法  官  郭瑞祥
                                  法  官  黃炫中
                                  法  官  江奇峰
上正本證明與原本無異。
如不服本判決，應於送達後十日內向本院提出上訴狀（須附繕本
），上訴於臺灣高等法院臺中分院。
                                  書記官  陳美年
中    華    民    國    95    年    10    月    4     日
附錄論罪科刑法條
刑法第二百八十四條第二項
從事業務之人，因業務上之過失傷害人者，處一年以下有期徒刑
、拘役或一千元以下罰金，致重傷者，處三年以下有期徒刑、拘
役或二千元以下罰金。


司法院資訊處製作；財團法人民間司法改革基金會備份。
